【裁判字號】    99,交聲,427
【裁判日期】    990421
【裁判案由】    違反道路交通管理處罰條例聲明異議
【裁判全文】
臺灣桃園地方法院交通事件裁定         99年度交聲字第427號
原處分機關  交通部公路總局新竹區監理所
異  議  人
即受處分人  乙○○
上列受處分人因違反道路交通管理處罰條例案件，對於交通部公
路總局新竹區監理所桃園監理站中華民國99年3 月24日所為之處
分（原處分案號：桃監裁罰字第裁52－DB0000000 號）聲明異議
，本院裁定如下：
    主  文
異議駁回。
    理  由
一、原處分意旨略以：異議人即受處分人乙○○於民國99年2 月
    2 日下午，駕駛車牌號碼3P—6077號自用小客車，沿桃園縣
    龜山鄉○○路○ 段由北往南行駛，嗣於同日下午1 時15分許
    ，在行經萬壽路2 段與新樂街之有燈光號誌管制之交岔路口
    時，闖紅燈左轉進入新樂街，而經桃園縣政府警察局龜山分
    局龜山派出所員警攔停，並以異議人有「紅燈左轉」之違規
    事實為由，開立桃警局交字DB0000000 號舉發違反道路交通
    管理事件通知單予以當場舉發，嗣並將舉發通知單交付異議
    人收受。異議人於舉發通知單上所載應到案日期前向交通部
    公路總局新竹區監理所桃園監理站（下稱原處分機關）提出
    申訴，經原處分機關函請舉發機關調查結果，認異議人確有
    前述違規行為，乃依道路交通管理處罰條例第53條第1 項、
    第63條第1 項，違反道路交通管理事件統一裁罰基準及處理
    細則第41條、第43條、第44條、第67條之規定，於99年3 月
    24日以桃監裁罰字第裁52－DB0000000 號裁決書，裁處罰鍰
    新臺幣（下同）2,700 元，並記違規點數3 點。
二、異議意旨略以：其當時駕車由萬壽路2 段欲左轉進入新樂街
    時，因直行車輛眾多，為顧及安全，僅得先在路口停等，並
    待萬壽路2 段之號誌轉換為黃燈之際始左轉，故於其駕駛車
    輛完全進入新樂街後，萬壽路2 段上之號誌始變成紅燈，此
    由舉發員警係早其一步自萬壽路2 段之對向車道右轉進入新
    樂街可證當時該路段之號誌確係綠燈，為此聲明異議云云。
三、按汽車駕駛人，行經有燈光號誌管制之交岔路口闖紅燈者，
    處1,800 元以上5,400 元以下罰鍰，並記違規點數3 點，道
    路交通管理處罰條例第53條第1 項、第63條第1 項第3 款分
    別定有明文。
四、經查：上開違規事實，業據證人即舉發本件違規之員警甲○
    ○於本院訊問中具結證稱：渠當時係駕駛機車沿新樂街由西
    往東方向直行，並於通過與萬壽路2 段之交岔路口後，停車
    欲執行路暢勤務，卻突見異議人駕車由萬壽路2 段逕行左轉
    進入新樂街，而因自渠騎乘機車通過上開交岔路口至攔停異
    議人為止，新樂街上之號誌均未曾變換，仍係綠燈，且已經
    過約30至40秒，則此時萬壽路2 段上之號誌必係紅燈，故渠
    認定異議闖紅燈明確，乃予以攔停舉發。又在渠攔停異議人
    之際，即有告知異議人渠知悉許多駕駛人會利用燈號變換之
    際左轉，故員警在取締此種違規時，均會稍加等待，不會立
    刻予以舉發，否則將滋生異議案件等語綦詳。而證人甲○○
    為取締交通違規之公務員，渠為達維護交通秩序、安全之行
    政目的而依法執行公權力，與異議人素不相識，衡情當已無
    甘冒須負擔刑事責任之風險，故意誣指異議人違規之必要，
    且按考量交通違規行為又多屬迅速、稍縱即逝及不可回復等
    特性，舉發機關或原處分機關若能提出更多之法定證據方法
    ，例如人證、書證、物證等證據資料以供司法審查之交通法
    庭加以判斷該交通違規行為之存否，自屬允當，惟若因前揭
    交通違規行為特性而無法提供更多相關之書證、物證時，則
    舉發員警於司法審查之訴訟程序上立於證人之地位而證述其
    當時親身目擊及見聞之交通違規行為經過，亦屬於法定證據
    方法之一之人證證述，於法亦不有違，至於舉發員警立於證
    人之地位所為之證述是否可採，此乃交通法庭依經驗及論理
    法則判斷其證明力為何而得否採擇之心證層次，斷不可以舉
    發員警作為證人之所述，因不可能反於其先前所為舉發而認
    均不可採，而全盤否定其立於證人地位所為之陳述。準此，
    本件證人甲○○既於本院訊問中居於證人之地位，具結陳述
    其所親身目擊、見聞異議人之上開違規事實，本院認自足以
    擔保其證詞之憑信性，堪認渠前揭證述之渠當日係沿新樂街
    直行，且異議人係在萬壽路2 段上之號誌仍為紅燈之際即逕
    行左轉進入新樂街等語，確屬可採；再參以證人甲○○上揭
    證述之渠於攔停異議人之際，即有告知員警在舉發闖紅燈之
    違規時，若係駕駛人利用燈號轉換之際而左轉之情形，渠均
    會稍加等待，不會燈號一變換即予以取締等語，則證人甲○
    ○既已明知此種駕車行為乃道路交通之常態，衡情應無仍執
    意取締而徒生爭議之可能，此益足徵縱異議人遭舉發時即有
    當場向證人甲○○為上開爭執，然本件違規究非屬異議人所
    辯之情形，是異議人猶持前詞辯稱其係為禮讓直行車輛先行
    ，始會在萬壽路2 段之號誌轉換為黃燈之際左轉進入新樂街
    ，故其並未闖紅燈云云，即不足採信。
五、綜上所述，異議人確有上開違規行為，又原處分機關依道路
    交通管理處罰條例第53條第1 項、第63條第1 項，違反道路
    交通管理事件統一裁罰基準及處理細則，以及違反道路交通
    管理事件統一裁罰基準表所載之裁罰標準相關規定，裁處異
    議人罰鍰2,700 元，並記違規點數3 點，經核亦無違誤，是
    本件異議為無理由，自應予駁回。
據上論斷，應依道路交通管理處罰條例第87條第2 項、道路交通
案件處理辦法第19條，裁定如主文。
中    華    民    國    99    年    4     月    21    日
                          交通法庭    法  官  蘇昌澤
以上正本證明與原本無異。
如不服本裁定，應於裁定送達後5 日內向本院提出抗告狀。
                                      書記官  李佳穎
中    華    民    國    99    年    4     月    26    日

司法院資訊處製作；財團法人民間司法改革基金會備份。
